【裁判字號】    96,上,1042
【裁判日期】    970701
【裁判案由】    侵權行為損害賠償
【裁判全文】
臺灣高等法院民事判決                  96年度上字第1042號
上  訴  人  乙○○
被 上訴 人  甲○○
訴訟代理人  張家琦律師
            林鳳秋律師
複代 理人   凌赫律師
上列當事人間請求侵權行為損害賠償事件，上訴人對於中華民國
96年11月12日臺灣臺北地方法院96年度訴字第7966號第一審判決
提起上訴，本院於97年6 月17日言詞辯論終結，判決如下：
    主  文
上訴駁回。
第二審訴訟費用由上訴人負擔。
    事實及理由
一、上訴人起訴主張：伊於96年9 月6 日起，多次前往被上訴人
    開設之甲○○中醫診所求診，經判定係「痔瘡」，進行戳破
    、放血、放膿手術及複診換藥，待傷口全面潰爛情況危急，
    被上訴人始於同年月10日建議轉診至大醫院治療，經萬芳醫
    院實施二次手術，住院42天，迄今仍未復原。伊為此發函請
    求被上訴人賠償，被上訴人卻以存證信函指稱：伊二哥稱伊
    「有案底」未接受轉診建議等語，伊父母知悉後相當憤怒，
    伊二哥亦不再與伊交談，嚴重侵害伊之名譽，爰依民法第
    195 條侵權行為之法律關係，請求被上訴人給付新臺幣（下
    同）100 萬元，及自判決確定之日起至清償日止，按年息百
    分之5 計算之利息。
二、被上訴人則以：上訴人之病情複雜，屢次建議轉診，均遭拒
    絕。上訴人於95年10月11日來電責怪伊誤診後，又於同年月
    26日晚間再次來電請求賠償，伊不得已委請律師發函說明事
    件始末，函文中提及上訴人「有案底」等情，僅係轉述上訴
    人二哥之說詞，無侵害上訴人名譽之犯意，亦不影響上訴人
    在社會上之評價等語，資為抗辯。
三、原審對上訴人之請求，判決：上訴人之訴駁回，上訴人不服
    ，提起上訴，聲明：(一)原判決廢棄。(二)被上訴人應給付上訴
    人100 萬元，及自判決確定之日起至清償日止按年息5%計算
    之利息。被上訴人則聲明：駁回上訴。
四、上訴人主張其自95年9 月26日起多次前往甲○○中醫診所就
    診，嗣因病情惡化，轉診萬芳醫院接受治療，上訴人為此發
    函請求被上訴人賠償，被上訴人卻於95年10月27日以存證信
    函指稱上訴人「有案底」未接受轉診建議等語之事實，業據
    上訴人提出信函、存證信函為證（見原審96年度北調字第
    756 號卷第6 至12頁、本院卷第9-15頁）；上訴人二哥未曾
    指訴上訴人「有案底」不方便到大醫院治療等情，亦經證人
    即上訴人二哥丙○○到院證述明確；系爭存證信函所稱上訴
    人「有案底」，係指上訴人有前科或涉案紀錄，此復據被上
    訴人供述在卷（見本院卷第52頁），固均堪信為真實。
五、惟，按名譽有無受損害，應以社會上對個人評價是否貶損作
    為判斷之依據，苟其行為足以使他人在社會上之評價受到貶
    損，不論其為故意或過失，均可構成侵權行為，其行為不以
    廣佈於社會為必要，但須使第三人知悉其事，始足當之（最
    高法院90年度台上字第646 號判例參照）。系爭存證信函之
    收件人係上訴人本人，上訴人對此亦不否認，並有存證信函
    可證，堪認被上訴人應無使上訴人以外之第三人知悉「上訴
    人有案底」之意思；上訴人父母等知悉系爭存證信函記載上
    訴人「有案底」之內容，係上訴人因父母詢問，自行取交其
    等觀看，此據上訴人是認在卷（見本院卷第51頁反面），則
    上訴人自行轉交其父母閱覽，因而知悉上訴人「有案底」一
    事，要與被上訴人寄發系爭存證信函之行為無關，徵諸前揭
    說明，尚難認定被上訴人有散布毀損上訴人名譽之故意或過
    失可言。
六、綜上所述，被上訴人寄發系爭存證信函予上訴人之行為，尚
    無使第三人知悉「上訴人有案底」之故意或過失，與侵害名
    譽權之構成要件不符，上訴人依民法第195 條侵權行為之法
    律關係，請求被上訴人賠償精神慰撫金100 萬元，及自判決
    確定之日起至清償日止，按年息百分之5 計算之利息，於法
    無據，不應准許，原審為上訴人敗訴之判決，即無不合，上
    訴意旨指摘原判決不當，求予廢棄改判，為無理由，應予駁
    回。
七、本件事證已臻明確，兩造其餘攻擊與防禦方法均與判決結果
    不生影響，不再一一論述，附此敘明。
八、據上論結，本件上訴為無理由，依民事訴訟法第449 條第1
    項、第78條，判決如主文。
中    華    民    國    97    年    7     月    1     日
                    民事第十五庭
                        審判長法  官  林恩山
                              法  官  郭松濤
                              法  官  陳雅玲
正本係照原本作成。
不得上訴。
中    華    民    國    97    年    7     月    1     日
                              書記官  葉國乾


司法院資訊處製作；財團法人民間司法改革基金會備份。
